臺灣高雄地方法院民事裁定
111年度抗字第35號
抗  告  人  張伯瑋  

相  對  人  國泰世華商業銀行股份有限公司

法定代理人  郭明鑑  
上列當事人間聲請拍賣抵押物事件，抗告人對於民國111 年3 月
15日本院司法事務官所為111年度司拍字第4號裁定提起抗告，本
院裁定如下：
    主      文
抗告駁回。
抗告程序費用新臺幣壹仟元由抗告人負擔。
    事實及理由
一、相對人於原審聲請意旨摘要如下：抗告人於民國105 年6月3
    0日起陸續向相對人為附表一所示之借款，抗告人為提供擔
    保，因而將附表二編號1、2所示之不動產（下稱系爭不動產
    ）設定如附表二備註1、2所示之抵押權（下稱系爭抵押權）
    予相對人。詎抗告人未依約還款，就附表一編號1之借款尚
    欠本金新臺幣（下同）361萬7,223元未還，依借貸契約已視
    為全部到期，故聲請拍賣系爭不動產以資受償。
二、抗告意旨摘要如下：兩造就附表二備註2所示抵押權債務契
    約業因兩造協商終止，且抗告人已繳清該部分之剩餘借貸金
    額，難認有相對人經催討不理情事，況系爭不動產遭法拍將
    造成巨大財產損失等語，並聲明：原裁定廢棄。
三、按民法第873條第1項規定，抵押權人於債權已屆清償期而未
    受清償者，得聲請法院拍賣抵押物，就其賣得價金而受清償
    ，是抵押權人依此規定聲請拍賣抵押物，係屬非訟事件，法
    院所為准駁之裁定，無確定實體法上法律關係存否之性質，
    於債權及抵押權之存否，亦無既判力。故祇須其抵押權已經
    依法登記，且抵押債權已屆清償期而未受清償，法院即應為
    准許拍賣抵押物之裁定。至於實體法上法律關係有爭執之人
    ，為求保護其權利，應另提起訴訟，以求解決（最高法院93
    年台抗字第953 號裁定意旨參照）。由上可知，抵押權人依
    民法第873條所為「聲請拍賣抵押物」屬「非訟事件」，法
    院只須就抵押權人提出之文件為形式上審查，如認其抵押權
    已依法登記、抵押權登記擔保範圍之債權也屬存在，且該抵
    押權之擔保債權已屆清償期而未受清償，法院即應為准許拍
    賣抵押物之裁定；至該抵押權或所擔保之債權是否確係存在
    等實體事項，法院於拍賣抵押物事件中並無審查權限，故就
    實體法律關係有爭執者，僅得另循訴訟途徑以謀解決，而不
    容依抗告程序聲明不服。
四、經查，相對人主張之上開事實，已提出所述相符之系爭不動
    產第二類謄本、系爭不動產他項權利證明書、抵押權設定契
    約書、抵押權設定契約書其他約定登記事項、貸款契約書、
    貸款契約書（借據）、貸款契約書（借據）約定條款、個人
    借貸綜合約定書、台幣存放款歸戶查詢資料、放款利率查詢
    表、查詢帳戶主檔資料、催告通知暨回執、存證信函暨回執
    、系爭不動產第一類謄本等影本為證（見臺灣橋頭地方法院
    110年度司拍字第68號卷第6頁至第49頁、本院111年度司拍
    字第4號卷第21頁至第27頁），考量系爭抵押權之擔保債權
    種類及範圍為「包括債務人對抵押權人現在（包括過去所負
    現在尚未清償）及將來所負之借款、墊款、透支、票據、信
    用卡消費款、侵權行為損害賠償、不當得利返還請求權」，
    則依相對人所提抗告人仍有部分借款未還情事，原審依相對
    人所提事證為形式審查，認系爭抵押權之擔保債權已屆清償
    期而未受清償，進而准許相對人拍賣抵押物之聲請，於法並
    無不合。至抗告人主張兩造有部分協商或債務部分消滅等節
    ，縱然屬實，亦為實體法上之爭執，依前述說明，應由抗告
    人另行提起訴訟或依其他程序以資解決，非本件非訟程序所
    得加以審究，抗告人執此指摘原裁定不當，求予廢棄，自非
    有據，不應准許，應予駁回。
五、依非訟事件法第46條、第21條第2 項、第24條第1 項，民事
    訴訟法第495 條之1 第1 項、第449 條第1 項、第95條、第
    78條，裁定如主文。
中    華    民    國   111    年    4     月    15    日
                  民事第一庭  審判長法  官  蔣志宗
　　　　　　　　　　　　　　　　　　法  官  劉定安
以上正本係照原本作成。　　　　　　　　　　　　　　　　
如不服本裁定，僅得於收受本裁定正本送達後10日內，以適用法
規顯有錯誤為理由，向本院提出再抗告狀（須附繕本一份及繳納
再抗告裁判費新臺幣1,000 元）。再抗告時應提出委任律師或具
有律師資格之人之委任狀；委任有律師資格者，另應附具律師資
格證書及釋明委任人與受任人有民事訴訟法第466 條之1 第1 項
但書或第2 項所定關係之釋明文書影本。
中　　華　　民　　國　　111 　年　　4 　　月　　15　　日
                                    書記官  吳良美
【附表一】
編號 契約書所載借款期間 借款金額（新臺幣） 相對人主張尚未清償之本金 （新臺幣） 1 105年6月30日起至120年6月30日 500萬元 361萬7,223元 2 106年6月30日起至107年6月30日 200萬元 0元 3 108年6月30日起至108年6月30日 98萬元 0元 
【附表二】
編  號 不動產坐落     面積  （平方公尺） 權利範圍  縣  市 鄉鎮市區 段/ 小段 地號/ 建號   1 高雄市 鼓山區 內惟段 六小段 941地號 149 全部 2 高雄市 鼓山區 內惟段 六小段 1277建號 181.11 全部 備註 １ (一)、權利種類：最高限額抵押權 (二)、登記日期：105年6 月28日 (三)、權利人：國泰世華商業銀行股份有限公司 (四)、債權額比例：全部 (五)、擔保債權總金額：新臺幣600萬元 (六)、擔保債權種類及範圍：包括債務人對抵押權人現在（包括過去所負現在尚未清償）及將來所負之借款、墊款、透支、票據、信用卡消費款、侵權行為損害賠償、不當得利返還請求權。 (七)、擔保債權確定期日：135年6月22日 (八)、利息（率）、遲延利息（率）、違約金：依照各個債務契約約定 (九)、其他擔保範圍約定：行使擔保債權之訴訟及非訴訟費用、因債務不履行而生之損害賠償、抵押權人所墊付抵押物之保險費。　　　 (十)、債務人及債務額比例：張伯瑋，債務額比例全部 (十一)、權利標的：所有權 (十二)、標的登記次序：0008（建）、0010（地） (十三)、設定權利範圍：全部 (十四)、證明書字號：105鹽証字第002724號 (十五)、設定義務人：張伯瑋 (十六)、共同擔保地號：內惟段六小段0000-0000號 (十七)、共同擔保建號：內惟段六小段00000-000號      備註２ (一)、權利種類：最高限額抵押權 (二)、登記日期：106年6 月29日 (三)、權利人：國泰世華商業銀行股份有限公司 (四)、債權額比例：全部 (五)、擔保債權總金額：新臺幣240萬元 (六)、擔保債權種類及範圍：包括債務人對抵押權人現在（包括過去所負現在尚未清償）及將來所負之借款、墊款、透支、票據、信用卡消費款、侵權行為損害賠償、不當得利返還請求權。 (七)、擔保債權確定期日：136年6月25日 (八)、利息（率）、遲延利息（率）、違約金：依照各個債務契約約定 (九)、其他擔保範圍約定：行使擔保債權之訴訟及非訴訟費用、因債務不履行而生之損害賠償、抵押權人所墊付抵押物之保險費。　　　 (十)、債務人及債務額比例：張伯瑋，債務額比例全部 (十一)、權利標的：所有權 (十二)、標的登記次序：0008（建）、0010（地） (十三)、設定權利範圍：全部 (十四)、證明書字號：106鹽証字第003043號 (十五)、設定義務人：張伯瑋 (十六)、共同擔保地號：內惟段六小段0000-0000號 (十七)、共同擔保建號：內惟段六小段00000-000號